【裁判字號】    97,破抗,44
【裁判日期】    970804
【裁判案由】    宣告破產
【裁判全文】
臺灣高等法院民事裁定                  97年度破抗字第44號
抗  告  人  欣優越實業股份有限公司
法定代理人  甲○○
代  理  人  黃忠律師
上列抗告人因聲請破產宣告事件，對於中華民國97年3月24日臺
灣臺北地方法院96年度破更三字第22號裁定提起抗告，本院裁定
如下：
    主  文
抗告駁回。
抗告訴訟費用新臺幣壹仟元由抗告人負擔。
    理  由
一、抗告意旨略以：抗告人經營不善，僅餘現金新台幣（下同）
    185萬元、門牌號碼桃園縣新屋鄉○○路296號2至9樓等8間
    房屋（下稱系爭房屋）。系爭房屋固價值6843萬7760元，惟
    於民國（下同）84年間即以第三人仁通興業股份有限公司（
    下稱仁通公司）為債務人，為債權人新竹國際商業銀行股份
    有限公司（下稱新竹商銀）設定第1至4順位本金最高限額抵
    押權7000萬元、4000萬元、2500萬元、6500萬元（合計2 億
    元），新竹商銀實際債權為1億4433萬5623元。抗告人另對
    債權人陳菊妹負債600萬元，並以系爭房屋設定第5順位最高
    限額抵押權600萬元做為擔保。此外，債權人蘇金祿、財政
    部台北市國稅局中正稽徵所、台灣省北區國稅局新莊稽徵所
    分別對抗告人有1000萬元、761萬4142元、177萬1914元普通
    債權。抗告人已不能清償債務，為此聲請宣告破產。然原法
    院竟以抗告人前開稅捐債務高達938萬6056元（7,614,142+
    1,771,914=9,386,056），縱宣告破產，現金185萬元尚不足
    以清償稅捐債務，遂認無破產必要而裁定駁回破產聲請。惟
    抗告人185萬元現金已足供財團費用及財團債務，稅捐債務
    並非破產財團費用或財團債務，其是否全部受償，並不影響
    破產宣告實益。故原裁定實有違誤，爰依法提起抗告，請求
    廢棄原裁定等語。
二、按破產對債務人不能清償債務者宣告之；破產在裁定前，法
    院得依職權為必要之調查；在破產宣告前，對於債務人之財
    產有質權、抵押權或留置權者，就其財產有別除權，有別除
    權之債權人，不依破產程序而行使其權利；破產宣告後，如
    破產財團之財產不敷清償財團費用及財團債務時，法院因破
    產管理人之聲請，應以裁定宣告破產終止，破產法第57條、
    第63條第2項前段、第98條第1、2項、第148條分別定有明文
    。又法院就破產之聲請，以職權為必要之調查，確係毫無財
    產，則破產財團即不能構成，無從依破產程式清理其債務，
    參照破產法第148條之趣旨，自應依同法第63條裁定駁回其
    聲請（司法院院字1505號解釋意旨可稽）。倘債務人毫無財
    產可構成破產財團，或債務人之財產不敷清償破產財團之費
    用及財團之債務，無從依破產程序清理其債務時，得以無宣
    告破產之實益，裁定駁回聲請（最高法院91年台抗字第60
    號裁定意旨參照）。
三、經查，抗告人名下不動產僅有系爭房屋，此有財產狀況說明
    書1份及建物登記第一類謄本8份在卷可稽（見原法院94年度
    破字第44號卷第8至35頁）。系爭房屋前經設定第1至第4順
    位本金最高限額抵押權共2億元予新竹商銀，以擔保仁通公
    司對於新竹商銀之債務，仁通公司至94年12月22日止尚欠新
    竹商銀本金1億4433萬5623元未清償等情，有前開建物登記
    謄本與新竹國際商銀95年3月23日陳報狀可按（原法院94 年
    度破更(一)字第6號卷第7頁）。另抗告人對陳菊妹負債600 萬
    元，並就系爭房屋設定第5順位最高限額600萬元抵押權，亦
    有債權人清冊及建物登記謄本在卷可佐（見原法院94年度破
    字第44號卷第7-35頁）。然系爭房屋嗣經第三人中信不動產
    估價師事務所鑑價，鑑定價格為6843萬7760元，此有該事務
    所96年7月4日中信95臺勇字第3號不動產鑑定報告書在卷可
    憑（見原法院95年度破更(二)卷第51至64頁），則新竹商銀及
    陳菊妹依破產法第98條規定行使別除權後，系爭房屋於於清
    償後仍不足8189萬7863元（144,335,623+6,000,000-68,437
    ,760=81, 897,863），即無殘值充做破產財團。然而，抗告
    人尚對蘇金祿負債1000萬元（見原法院94年破字第44號案卷
    第7頁債權人清冊），應認抗告人主張其無力清償債務一節
    ，確屬可信。
四、次查，抗告人主張尚有185萬元現金，固提出財產狀況說明
    書為證（見原法院94年度破字第44號案卷第8頁）；經原法
    院於97年2月22日裁定命其補正185萬元現金或其他得構成破
    產財團之資料（見原法院97年度破更三字第22號案卷第15頁
    ），抗告人則於97年3月4日具狀陳稱185萬元現金由其保管
    云云（見同卷第17、18頁）。惟94年迄96年，抗告人名下除
    系爭房屋外，並無任何存款、現金，此有稅務電子閘門財產
    所得調件明細表可佐（見本院卷第15至23頁），則抗告人謂
    其積欠鉅額債務同時尚保有185萬元現金以支應破產程序各
    項費用，即與上開資料不合，且其既積欠鉅額債務多年間仍
    保留185萬元現金，顯與常情不合，實非可採。抗告人既無
    財產以構成破產財團，則本件破產宣告為無實益，自應裁定
    駁回其聲請。又原裁定以抗告人縱有185萬元現金亦不足以
    清償稅捐債務為由，而駁回抗告人聲請，理由固有不同，然
    本諸抗告人確無資產以組成破產財團致無宣告破產實益，則
    結論並無二致。從而，原裁定駁回抗告人聲請破產，依法並
    無不合，抗告意旨指摘原裁定不當，聲明廢棄，為無理由，
    應予駁回，爰裁定如主文。
中    華    民    國    97    年     8    月     4    日
                    民事第十三庭
                        審判長法  官  黃嘉烈
                              法  官  楊絮雲
                              法  官  吳燁山
正本係照原本作成。
本裁定除以適用法規顯有錯誤為理由，並經本院許可外，不得再
抗告。如提起再抗告，應於收受後10日內委任律師為訴訟代理人
向本院提出再抗告狀。並繳納再抗告費新台幣1000元。
中    華    民    國    97    年     8    月     5    日
                              書記官  于  誠


司法院資訊處製作；財團法人民間司法改革基金會備份。
